【裁判字號】    98,消債更,826
【裁判日期】    980629
【裁判案由】    聲請更生程序
【裁判全文】
臺灣高雄地方法院民事裁定           98年度消債更字第826號
聲  請  人  甲○○
上列當事人因消費者債務清理事件聲請更生，本院裁定如下：
    主      文
聲請人甲○○自民國九十八年六月二十九日十七時起開始更生程
序。
命司法事務官進行本件更生程序。
保全處分之聲請駁回。
    理      由
一、聲請意旨略以：聲請人前與如附表所示之銀行訂定消費借貸
    、信用卡契約，致積欠債債務合計新台幣（下同）4,059,46
    8 元，因無法清償債務，於民國97年間，向最大債權銀行台
    灣土地銀行股份有限公司（下稱土地銀行）申請消費者債務
    清理條例（下稱消債條例）前置協商，經土地銀行審查後，
    因於最大債權金融機構通知簽屬協議書10日內未完成簽約手
    續致協商不成立，爰依消債條例之規定聲請更生等語。
二、按債務人不能清償債務或有不能清償之虞者，得依本條例所
    定更生程序，清理其債務；債務人無擔保或無優先權之債務
    總額未逾1,200 萬元者，於法院裁定開始清算程序或宣告破
    產前，得向法院聲請更生；法院開始更生程序之裁定，應載
    明其年、月、日、時，並即時發生效力；法院裁定開始更生
    或清算程序後，得命司法事務官進行更生或清算程序，必要
    時得選任律師、會計師或其他適當之自然人或法人一人為監
    督人或管理人，此為消債條例第3 條、第42條第1 項、第45
    條第1 項、第16條第1 項分別定有明文。
三、聲請人主張共積欠如附表所示之債務，並已依消債條例之規
    定，向最大債權銀行申請前置協商，惟協商不成立等事實，
    業據聲請人提出債權人清冊、財團法人金融聯合徵信中心債
    務清理條例前置協商專用債權人清冊及前置協商不成立通知
    書（見本院卷第10頁至13頁、第61頁）在卷可考，足認聲請
    人已依消債條例第151 條第1 項規定進行協商程序而不成立
    甚明。故本件所應審究者厥為聲請人是否有不能清償債務或
    不能清償之虞之情形。
四、經查：
  (一)聲請人主張其目前每月薪資約為25,000元，業據其提出收入
    切結書（見本院卷第94頁）為證，核與本院依職權調取聲請
    人97年稅務電子閘門財產所得調件明細表（見本院卷第141
    頁）所示大致相符，尚堪採認。另關於聲請人每月之必要生
    活支出部分，因消債條例之立法目的，係為使不幸陷入經濟
    困境之人得以清理債務、重建生活，並在清理過程中能保有
    符合人性尊嚴之最低基本生活，而非維持債務人過去慣常之
    寬裕生活，是並非得由聲請人任意主張其基本生活費用之數
    額，否則將造成揮霍無度以致清償能力降低，反而易使更生
    程序無從進行，參以聲請人居住於高雄縣，內政部所公告之
    98年度台灣省低收入戶最低生活費用每人每月為9,660 元之
    標準，依此計算聲請人之必要生活費用始為合理。
  (二)再者，聲請人主張其每月尚須支出二名子女王紫庭及王宏宇
    之扶養費用，固據其提出戶籍謄本及二人95、96年度綜合所
    得資料及財產歸屬清單（見本院卷第59頁、第108 頁至113
    頁）為憑，惟聲請人並未提出全部憑證以供本院審酌，依上
    開說明，二人每月生活費用亦應以9,660 元計算為合理，又
    王紫庭及王宏宇扶養義務人含聲請人在內有2 人，故聲請人
    每月須負擔二人之扶養費用應為9,660 元（計算式：9,660
    元×2 ÷2 =9,660元）。另聲請人主張尚須與配偶平均分擔
    土地銀行房屋貸款每月約10,500元，並提出建物登記謄本、
    土地登記謄本、房屋貸款還款交易明細為佐（見本院卷第第
    19 至24 頁、第33至34頁），應堪認為真實。
  (三)末以，經本院依職權詢問土地銀行向聲請人提出之前置協商
    方案內容，據該行回覆之清償方案係分180 期、零利率、每
    月清償6,449 元，有本院電話紀錄1 紙可憑（見本院卷第13
    9 頁）。從而，依聲請人目前每月薪資為25,000元計算，扣
    除其個人生活開銷及扶養費用僅餘5,680 元（計算式：25,0
    00元－9,660 元－9,660 元＝5,680 元），顯無法負擔土地
    銀行所提前揭還款方案，遑論聲請人尚需按期償還土地銀行
    之房屋貸款，客觀上堪認其確已陷於不能清償之情形。
五、綜上所述，聲請人有不能清償債務之情事，其無法清償如附
    表所示之無擔保債務未逾1,200 萬元，且無消費者債務清理
    條例第46條各款所定應駁回更生聲請之事由存在，故聲請人
    聲請本件更生，即無不合，應予准許，爰裁定如主文第一項
    所示，並依上開規定命司法事務官進行本件更生程序，爰裁
    定如主文第二項所示。
六、又本件更生聲請業經准許，聲請人另於98年6 月22日具狀聲
    請為保全處分，即無必要，爰裁定如主文第三項所示，附此
    敘明。
七、依消費者債務清理條例第11條第1 項、第45條第1 項、第16
    條第1 項，裁定如主文。
中    華    民    國    98    年    6     月    29    日
                  民事第五庭  法      官  鄭凱文
上為正本係照原本作成。
本件不得抗告。
本裁定已於民國98年6 月29 日下午5 時公告。
中    華    民    國    98    年    6     月    29    日
                              書  記  官 張家瑜
附表：
┌──┬────────────┬────────┬───────┐
│編號│債權人                  │金額（新台幣）  │種    類      │
├──┼────────────┼────────┼───────┤
│ 一 │臺灣土地銀行            │2,887,000元     │房屋貸款      │
├──┼────────────┼────────┼───────┤
│ 二 │國泰世華銀行            │106,326  元     │信用卡消費款  │
├──┼────────────┼────────┼───────┤
│ 三 │荷蘭銀行                │138,929  元     │信用卡消費款  │
├──┼────────────┼────────┼───────┤
│ 四 │乙○○○○○            │71,539   元     │信用卡消費款  │
├──┼────────────┼────────┼───────┤
│ 五 │臺灣新光商銀            │127,364  元     │信用卡消費款  │
├──┼────────────┼────────┼───────┤
│ 六 │遠東銀行                │59,626   元     │信用卡消費款  │
├──┼────────────┼────────┼───────┤
│ 七 │萬泰銀行                │15,000   元     │信用貸款      │
├──┼────────────┼────────┼───────┤
│ 八 │中國信託銀行            │586,750  元     │信用卡消費款  │
│    │                        │                │信用貸款      │
├──┼────────────┼────────┼───────┤
│ 九 │友邦信用卡公司          │67,943   元     │信用貸款      │
├──┴────────────┼────────┴───────┤
│   合             計          │4,059,468元                     │
└───────────────┴────────────────┘


司法院資訊處製作；財團法人民間司法改革基金會備份。
